臺灣臺北地方法院民事判決　　　　　　 100年度訴字第3769號
原　　　告　許嘉倩
訴訟代理人　陳淑嬌
被　　　告　董文正
上列當事人間請求侵權行為損害賠償事件，經本院刑事庭移送前
來，本院於中華民國100 年12月21日言詞辯論終結，判決如下：
    主  文
被告應給付原告新臺幣肆拾肆萬陸仟元，及自民國一百年六月十
八日起至清償日止，按週年利率百分之五計算之利息。
原告其餘之訴駁回。
訴訟費用由被告負擔百分之四十四，餘由原告負擔。
本判決原告勝訴部分，得假執行。
原告其餘假執行之聲請駁回。
    事實及理由
壹、程序事項
一、被告未於言詞辯論期日到場，核無民事訴訟法第386 條各款
    所列情形，爰依原告之聲請，由其一造辯論為判決。
二、按訴狀送達後，原告不得將原訴變更或追加他訴，但擴張或
    減縮應受判決事項之聲明者，不在此限，民事訴訟法第255
    條第1 項第3 款定有明文。查本件原告起訴時訴之聲明原為
    ：「（一）被告應給付原告新臺幣（下同）118 萬7,873 元
    ，及自起訴狀繕本送達之翌日起至清償日止，按週年利率5%
    計算之利息；（二）願供擔保，請准宣告假執行。」嗣於民
    國100 年12月21日言詞辯論程序中，以言詞減縮聲明為：「
    （一）被告應給付原告100 萬383 元，及自起訴狀繕本送達
    之翌日起至清償日止，按週年利率5%計算之利息；（二）願
    供擔保，請准宣告假執行。」核屬減縮應受判決事項之聲明
    ，揆諸上開規定，應予准許。
貳、實體事項
一、原告主張：
    被告受僱於訴外人北海人力有限公司（下稱北海公司）擔任
    司機，於99年10月29日上午7 點45分許，駕駛北海公司所有
    之車號V3-5981 號自用小貨車，沿臺北市○○區○○路3 段
    由北往南方向行駛，行經該路與基隆路3 段156 巷交叉路口
    時，本應注意變換車道時，應讓直行車先行，應注意安全距
    離，而依當時情況亦無不能注意之情事，竟疏未注意，貿然
    由第二車道變換至第三車道，撞及第三車道上原告駕駛之車
    號EEE-043 號重型機車，致該機車倒地，原告因而受有右手
    第一指遠端指骨閉鎖性骨折、左小腿前十字韌帶破裂、左膝
    蓋擦傷、左膝外側半月板破裂、第一度內側膝副韌帶扭挫傷
    等傷害，被告就本車禍發生及原告受傷一事有過失，爰依民
    法第184 條之規定，請求被告賠償薪資損失13萬8,000 元、
    醫療費用7,868 元、住院期間膳食費用515 元、看護費用14
    萬4,000 元、精神慰撫金71萬元，合計100 萬383 元等語，
    並聲明：（一）被告應賠償原告100 萬383 元，及自起訴狀
    繕本送達之翌日起至清償日止，按週年利率5%計算之利息；
    （二）願供擔保，請准宣告假執行。
二、被告經合法通知，未於言詞辯論期日到場，亦未提出任何書
    狀以為聲明或陳述。
三、按因故意或過失，不法侵害他人之權利者，負損害賠償責任
    ，為民法第184 條第1 項前段所明定。原告主張被告於前開
    時、地駕車未讓直行車先行，亦未注意安全距離，貿然變換
    車道，撞擊原告車輛致原告人車倒地受傷等情，業據其提出
    與所述相符之國泰綜合醫院（下稱國泰醫院）診斷證明書、
    臺北醫學大學附設醫院（下稱北醫醫院）診斷證明書、國立
    臺灣大學醫學院附設醫院（下稱臺大醫院）診斷證明書影本
    各1 紙為證（見交附民卷第6 、7 、11頁），且經本院依職
    權函調系爭事故之道路交通事故初步分析研判表、道路交通
    事故現場圖、交通事故補充資料表、交通事故談話紀錄表、
    道路交通事故調查報告表、現場照片（見司北調卷第9 至26
    頁），互核相符；且被告因上開行為觸犯刑法業務過失傷害
    罪，經本院刑事庭判決有罪確定在案（案列100 年度交簡字
    第54號），亦有該判決書在卷可稽（見司北調卷第4 至6 頁
    ），被告未提出書狀作何聲明或陳述，惟依據前揭卷證資料
    ，堪認原告主張之事實為真正，揆諸前揭規定，應認被告就
    系爭事故有過失。
四、次按不法侵害他人之身體或健康者，對於被害人因此喪失或
    減少勞動能力或增加生活上之需要時，應負損害賠償責任；
    不法侵害他人之身體、健康、名譽、自由、信用、隱私、貞
    操，或不法侵害其他人格法益而情節重大者，被害人雖非財
    產上之損害，亦得請求賠償相當之金額，民法第193 條第1
    項、第195 條第1 項亦分別著有規定。本件被告因前揭過失
    行為，不法侵害原告之身體，致原告受有前開傷害，則原告
    依上開規定，請求被告賠償其所受損害，於法有據。茲就原
    告請求賠償之項目及金額析述如下：
（一）薪資損失部分：
      原告主張其原於臺北市私立勁寶兒公館托兒所擔任教師，
      工作中須不斷蹲、跪、跑、抱，以協助幼兒活動，每月薪
      資2 萬6,000 元，因本件車禍受有前揭傷害，經醫師診斷
      1 年內不宜劇烈勞動、活動及負重工作，故自99年11月至
      1 00年6 月受有8 個月不能工作之薪資損害，共計20萬8,
      000 元（計算式：2 萬6,000 ×8=20萬8,000 ），而因北
      海公司業已賠償原告7 萬元，故對本件被告請求此部分13
      萬8, 000元之金額等情，業據其提出前揭診斷證明書、該
      托兒所出具之薪資證明書1 份及敘述原告工作內容與留職
      停薪情形之證明書1 份（見交附民卷第12至13頁）為證，
      足認其因此事故所受傷害，確已致其於1 年內無法從事原
      先之幼兒教師工作，則其請求扣除已獲賠償7 萬元餘額之
      8 個月薪資損失共計13萬8,000 元，應屬有據。
（二）醫療費用及膳食費用部分：
      原告因此事故受有前揭傷害，有上開診斷證明書在卷可稽
      ，堪予信實，其因該等傷勢於99年10月29日起至100 年2
      月16日止至國泰醫院、北醫醫院、臺大醫院等處就醫，支
      出醫療費用計7,868 元，有醫療費用收據附卷足憑（見交
      附民卷第14至22頁），原告復主張因前開傷勢而於99年12
      月15日至19日期間內住院開刀，支出有5 天住院膳食費共
      計515 元等情，亦據臺大醫院收據1 紙為證（見交附民卷
      第24頁），該等費用均為原告因本件事故增加之生活上需
      要，自亦得訴請被告賠償。
（三）看護費用部分：
      按親屬代為照顧被害人之起居，固係基於親情，但親屬看
      護所付出之勞力並非不能評價為金錢，雖因二者身分關係
      而免除被害人之支付義務，惟此身分關係之恩惠，自不能
      加惠於加害人（最高法院94年度台上字第1543號判決意旨
      參照）。原告另主張其自本件車禍發生日起即無法自行行
      走，於99年12月15日開刀後尚有2 個月期間須穿戴膝部支
      架並拿柺杖以協助行走，故前後約有4 個月期間無法自行
      洗澡、煮飯，全程由原告之母照護生活起居等語。查原告
      因本件車禍受有受有右手第一指遠端指骨閉鎖性骨折、左
      小腿前十字韌帶破裂、左膝蓋擦傷、左膝外側半月板破裂
      、第一度內側膝副韌帶扭挫傷等傷害，並於99年12月16日
      接受左膝前十字韌帶重建手術，術後宜穿戴膝支架2 個月
      ，1 年內不宜劇烈勞動、活動及負重工作等情，有前揭診
      斷證明書可證，足認原告自本件車禍發生後，確約有4 個
      月期間無法自理日常生活而有專人照護之必要，是原告請
      求被告賠償按日以1,200 元計算4 個月共120 天之看護費
      ，合計14萬4,000 元，亦屬有據。
（四）精神慰撫金部分：
      按法院於酌定慰撫金數額時，應斟酌加害人與被害人雙方
      之身分、資力與加害程度，及其他各種情形核定之（最高
      法院51年台上字第233 號判例意旨參照）。查原告因此事
      故成傷，不僅身體、健康受侵害，於左腿仍留有疤痕，更
      增添生活上不便，有該疤痕照片可參（見交附民卷第26頁
      ），其主張因此受有精神上痛苦，應屬非虛。而原告為大
      學畢業，畢業後從事之工作即為本件車禍前從事之托兒所
      教師，名下無財產；被告則為高中畢業，名下並無財產等
      情，除據原告陳明在卷（本院100 年10月4 日言詞辯論筆
      錄參照），並有本院依職權調取之兩造稅務電子閘門財產
      所得調件明細表及被告個人戶籍資料查詢表可參（見本院
      卷第5 至10頁、第27頁）。本院審酌前述兩造之學識程度
      、經濟狀況及原告傷勢與加害程度等一切情狀，認原告請
      求被告賠償慰撫金71萬元，尚嫌過高，應以20萬元為適當
      。
五、再按保險人於被保險汽車發生汽車交通事故時，依本法規定
    對請求權人負保險給付之責。保險人依本法規定所為之保險
    給付，視為被保險人損害賠償金額之一部份；被保險人受賠
    償請求時，得扣除之，強制汽車責任保險法第25條第1 項、
    第32條定有明文。經查，原告就本件車禍所受之前揭醫療費
    用、膳食費用、看護費用之損害，已向被告投保之富邦產物
    保險股份有限公司受領醫療費用8,068 元、膳食費用900 元
    、看護費用3 萬6,000 元之理賠金，此有該公司強制險損失
    明細表1 份在卷可佐，依前揭規定，原告得請求之醫療費用
    、膳食費用、看護費用部分之金額，應扣除其就各該部分已
    領取之上開理賠金金額，是原告就醫療費用7,868 元及膳食
    費用515 元之部分，經扣除後已無得請求之金額，而就看護
    費用14萬4,000 元部分，經扣除3 萬6,000 元後，得請求之
    金額應為10萬8,000 元（計算式：14萬4,000 －3 萬6,000
    ＝10萬8,000 ）。依上，原告於本件得請求被告賠償之金額
    共計為39萬6,000 元（計算式：13萬8,000 ＋10萬8,000 ＋
    20 萬 ＝44萬6,000 ）。
六、綜上所述，原告依民法第184 條之規定，請求被告給付44萬
    6,000 元，及自刑事附帶民事訴訟起訴狀繕本送達被告之翌
    日即100 年6 月18日起至清償日止，按週年利率百分之5 計
    算之法定遲延利息，為有理由，應予准許，逾此部分之請求
    ，則屬無據，應予駁回。
七、本判決所命給付之金額未逾50萬元，依民事訴訟法第389 條
    第1 項第5 款規定，應依職權宣告假執行。至原告就敗訴部
    分陳明願供擔保聲請宣告假執行，因訴之駁回而失所依據，
    不予准許。
八、本件事證已臻明確，原告其餘攻擊方法及本院未經援用之證
    據，經審酌後，核與本件結論不生影響，爰不一一贅述，附
    此敘明。
九、訴訟費用負擔之依據：民事訴訟法第79條。
中    華    民    國  100     年    12    月    28    日
                  民事第五庭  審判長法  官   薛中興
                                    法  官   賴秀蘭
                                    法  官   林伊倫
以上正本係照原本作成。
如對本判決上訴，須於判決送達後20日內向本院提出上訴狀。如
委任律師提起上訴者，應一併繳納上訴審裁判費。
中    華    民    國   100    年    12    月    28    日
                                    書記官   陳怡君